【裁判字號】    97,訴,2942
【裁判日期】    980218
【裁判案由】    清償借款
【裁判全文】
臺灣臺中地方法院民事判決  97年度訴字第2942號
原      告  台中商業銀行股份有限公司
法定代理人  乙○○
訴訟代理人  甲○○
被      告  丙○○
                        樓
當事人間給付清償借款事件，本院於98年2月4日言詞辯論終結，
判決如下：
    主    文
被告應連帶給付原告新臺幣肆拾玖萬肆仟參佰陸拾陸元及自民國
九十七年十二月二十二日起至清償日止，按年息百分之七‧五０
計算之利息，並自民國九十八年一月二十三日起至清償日止，其
逾期在六個月以內者，按上開利率百分之十，逾期超過六個月部
分，按上開利率百分之二十計算之違約金。
其餘之訴駁回。
訴訟費用由被告負擔。
    事實及理由
壹、程序方面：
    按訴狀送達後，原告不得將原訴變更或追加他訴。但有下列
    各款情形之一者，不在此限：三、擴張或減縮應受判決事項
    之聲明者。民事訴訟法第255條第1項第3款定有明文。本件
    原告請求依督促程序對被告發支付命令，因被告異議視為起
    訴，其支付命令請求被告應連帶給付原告新臺幣（下同）
    504,712元，及其利息、違約金，嗣於95年6月2日具狀減縮
    本金為494,366元，核係減縮應受判決之聲明，為法之所許
    ，合先敘明。
貳、實體方面：
一、原告主張：被告於民國94年12月21日邀同訴外人曾鳳、詹
    裕卉告為連帶保證人，向原告借款100萬元，約定清償日期
    為99年12月21日 (嗣於96年1月間合意變更清償日期為101
    年12月21日)，並由其等共同簽發同日面額之貸款契約書乙
    紙交付原告收執，利息自借款日起按年息7.50%計算，按月
    付息，逾期付息或到期未履行債務時，自逾期之日起6個月
    以內加放款利率10%，逾期在6個月以上部分加放款利率20%
    計付違約金，惟被告自97年12月21日即未攤還本金、利息，
    尚積欠原告本金494,366元及其利息、違約金，依約即喪失
    分期償還之期限利益，全部債務均視為到期。爰依消費借貸
    之法律關係提起本件訴訟等語，並聲明：被告應給付原告
    494, 366元，及自97年12月21日起至清償日止，按年息7.
    50%計算之利息，並自98年1月22日起至清償日止，其逾期在
    6個月以內者，按上開利率10%，逾期超過6個月部分，按上
    開利率20%計算之違約金。
二、被告則以：對原告主張之欠款本金及利息、違約金數額沒有
    意見，但目前經濟比較困難，希望利息及還款時間可以降低
    、延長等語，資為抗辯，並聲明：原告之訴駁回。
三、得心證之理由
(一)原告主張之事實（利息及違約金起算點除外），為被告所自
    認，並據其提出貸款契約書及增補借據各乙紙 (均為影本)
    為證，依民事訴訟法第279條第1項規定，原告此部分主張，
    堪信為真實。
(二)按借用人應於約定期限內，返還與借用物種類、品質、數量
    相同之物，民法第478條定有明文。本件借款，被告既未依
    約清償，全部債務視為到期，已如前述，揆諸前開說明，應
    負清償責任。又依兩造約定書所載違約金之計算，係依年息
    7.50%計算，而被告係自97年12月22日起拒絕清償，此有原
    告提出之交易明細附卷可稽，並據原告自承在卷，則利息起
    算日應自97年12月22日起算，違約金起算日應自98年1月23
    日起算。從而，原告依消費借貸之法律關係，請求被告給付
    如主文所示之借款本金、利息、違約金為有理由，應予准許
    ，逾此部分之請求，為無理由，應予駁回。另本件原告僅係
    利息及違約金中極小部分之請求被駁回，仍應由被告負擔全
    額訴訟費用，附為敘明。
、訴訟費用負擔之依據：民事訴訟法第78條。
中    華    民    國    98    年    2    月     18   日
                  民事第一庭    法  官  陳學德
正本係照原本作成。
如對本判決上訴須於判決送達後20日內向本院提出上訴狀。
中    華    民    國    98    年    2    月     18   日
                                書記官


司法院資訊處製作；財團法人民間司法改革基金會備份。
